【裁判字號】    98,上訴,4041
【裁判日期】    981110
【裁判案由】    偽造文書
【裁判全文】
臺灣高等法院刑事判決                98年度上訴字第4041號
上  訴  人
即  被  告  甲○○
上列上訴人因偽造文書案件，不服臺灣臺北地方法院98年度訴字
第1127號，中華民國98年 9月16日第一審判決（聲請簡易判決處
刑案號：臺灣臺北地方法院檢察署98年度偵字第7763號），提起
上訴，本院判決如下：
    主  文
上訴駁回。
    事  實
一、甲○○於94年間，向邱錦明購買位在臺北市○○區○○路 1
    段38號10樓之房地，因需資金欲邀乙○○出資，為隱瞞購買
    底價，竟基於偽造私文書之犯意，於94年某時，在臺北市某
    地，委託不知情之刻印人員偽造「邱錦明」名義之印章 1枚
    ，並於同年 4月間，在不詳地點，未經邱錦明的同意，在不
    動產買賣契約書上，接續偽簽「邱錦明」之署押 2枚，並持
    前揭印章接續偽造「邱錦明」之印文 4枚，以此方式偽造不
    動產買賣契約書 1份，並向乙○○提出，邀約乙○○出資而
    行使之，足以生損害於邱錦明本人。
二、案經乙○○告發後由臺灣臺北地方法院檢察署檢察官偵查後
    聲請簡易判決處刑，經原審改依通常程序審理。
    理  由
壹、證據能力部分：
    按被告以外之人於審判外之言詞或書面陳述，除法律有規定
    者外，不得作為證據，刑事訴訟法第159條第1項固定有明文
    ；惟被告以外之人於偵查中向檢察官所為之陳述，除顯有不
    可信之情況者外，得為證據；又被告以外之人於審判外之陳
    述，雖不符刑事訴訟法第159條之1至第159條之4之規定，而
    經當事人於審判程序同意作為證據，法院審酌該言詞陳述或
    書面陳述作成時之情況，認為適當者，亦得為證據，當事人
    、代理人或辯護人於法院調查證據時，知有第159條第1項不
    得為證據之情形，而未於言詞辯論終結前聲明異議者，視為
    有前項之同意，同法第159條之1第2項、第159條之5 亦分別
    定有明文。查證人乙○○、邱錦明、羅冠傑於偵查中之證述
    ，雖屬被告以外之人於審判外之陳述，然本院審酌其於偵查
    中之證詞業經具結，有證人結文附卷可稽（見臺灣臺北地方
    法院檢察署97年度他字第 10846號偵查卷第46頁、第76、77
    頁），當事人於審判程序對於該證人於審判外之陳述並未爭
    執，顯已放棄詰問權之行使，復無顯不可信之情況，自得為
    證據。另被告以外之人於審判外之書面陳述（如後述證人乙
    ○○之匯款單等書證）無證據能力，揆諸上開規定，應認被
    告已同意上開各該證據方法得作為證據，而本院審酌上開各
    該證據均非非法取得之證據，並無證據力明顯過低之情形，
    復經本院於審判期日就上開證據依法進行調查、辯論，依法
    自有證據能力，合先敘明。至其餘資以認定本案犯罪事實之
    非供述證據（詳後述），亦查無違反法定程序取得之情形，
    依刑事訴訟法第158條之4反面規定，洵具證據能力。
貳、實體部分：
一、訊據被告甲○○固坦承有刻邱錦明之印章與簽邱錦明之名，
    惟矢口否認有何行使偽造文書之犯行，辯稱：伊會另外製作
    一份契約乃係因私心要隱瞞買賣價金底價，且事前有經過羅
    冠傑同意，且對乙○○、羅冠傑、邱錦明並無造成損害，伊
    才是真正的受害者，而且買賣契約書是真的，不是假的，如
    果有罪也是因為邱錦明及羅冠傑給我的資料不實云云。
二、惟查：
（一）偽造之不動產買賣契約書上邱錦明之印文與簽名乃係被告
      所為，此經被告於原審偵審中及本院審理時坦承不諱（見
      臺灣臺北地方法院檢察署97年度他字第10846號偵查卷第4
      4 頁、本院98年10月27日審判程序筆錄），核與證人邱錦
      明於偵查中具結證稱：契約書上的簽名不是伊簽的等語相
      符（見97年度他字第10846號卷第74頁），應堪認定。
（二）另參酌證人邱錦明於偵查中具結證稱：伊沒有授權甲○○
      用伊的名義再製造一份契約等語（見97年度他字第 10846
      號卷第74頁），及證人羅冠傑於偵查中具結證稱：伊沒有
      看過甲○○所製作之契約，伊並沒有同意甲○○另外製作
      一份伊沒看過的契約等語（見97年度他字第10846號卷第7
      3 頁），足認甲○○製作該不動產買賣契約書與邱錦明之
      印文與簽名並未經由邱錦明與羅冠傑之同意或授權。
（三）至被告辯稱：伊才是真正的受害人云云，惟被告是否受害
      並無礙於本件之認定，故其所辯不足採，另被告辯稱：買
      賣契約書是真的，不是假的云云，然本件所認定者為被告
      所偽造之不動產買賣契約書，並非另一份由證人羅冠傑代
      理證人邱錦明所製作之不動產買賣契約書，故被告所辯亦
      不足採。至被告另辯稱：如果有罪也是因為邱錦明及羅冠
      傑給我的資料不實云云，其與本件亦無任何關聯，乃係被
      告臨訟卸責之詞。綜上，被告上開行使偽造私文書事證明
      確，犯行堪予認定，應予依法論科。
三、核被告所為，係犯刑法第216條、第210條之行使偽造私文書
    罪。被告偽造署押之行為，為其偽造私文書之部分行為，其
    偽造私文書之低度行為，復為行使偽造私文書之高度行為所
    吸收，均不另論罪。被告接續2次偽造「邱錦明」簽名與4次
    偽造「邱錦明」印文之行為，係本於同一目的，且各行為之
    獨立性極為薄弱，依社會一般觀念，其行為仍難以強行區分
    ，評價上應視為數個舉動之接續施行，合為包括之一行為予
    以評價，較為合理，是應各只論以一個偽造署押之行為。又
    關於易科罰金之折算標準，除刑法第41條第 1項有所修正外
    ，罰金罰鍰提高標準條例於95年4月28日修正，並自同年7月
    1日起生效施行。修正前之刑法第41條第1項前段規定：「犯
    最重本刑為5年以下有期徒刑以下之刑之罪，而受6個月以下
    有期徒刑或拘役之宣告，因身體、教育、職業、家庭之關係
    或其他正當事由，執行顯有困難者，得以1元以上3元以下折
    算一日，易科罰金。」，再依據修正前罰金罰鍰提高標準條
    例第2條：「依刑法第41條易科罰金或第42條第2項易服勞役
    者，均就其原定數額提高為 100倍折算一日；法律所定罰金
    數額未依本條例提高倍數，或其處罰法條無罰金刑之規定者
    ，亦同。」之規定，被告行為時之易科罰金折算標準，應以
    銀元100元以上300元以下折算一日，經折算為新臺幣後，應
    以新臺幣300元以上900元以下折算一日。惟95年7月1日施行
    之刑法第41條第1項前段規定修正為：「犯最重本刑為5年以
    下有期徒刑以下之刑之罪，而受 6個月以下有期徒刑或拘役
    之宣告者，得以新臺幣1000元、2000元或3000元折算一日，
    易科罰金。」另新修正之罰金罰鍰提高標準條例則刪除原本
    第 2條之規定，是以比較新舊法結果，自以舊法即修正前刑
    法第41條第1項前段、修正前罰金罰鍰提高標準條例第2條所
    定之易科罰金折算標準有利於被告。再被告犯罪時間係在96
    年 4月24日以前，所犯之罪符合中華民國96年罪犯減刑條例
    第2條第1項第3款之減刑條件，應依該條例第2條第1項第3款
    、第7條、第9條之規定，於判決主文同時諭知其宣告刑及減
    得之刑，並諭知如易科罰金之折算標準。原審以被告上揭罪
    證明確，適用刑法第2條第1項前段、第216條、第210條、第
    219條、第41條第1項前段，廢止前罰金罰鍰提高標準條例第
    2條，現行法規所定貨幣單位折算新臺幣條例第2條，中華民
    國96年罪犯減刑條例第2條第1項第3款、第7條、第 9條之規
    定，並審酌被告未曾受有期徒刑以上之宣告，有本院被告前
    案紀錄表一份在卷可稽，素行尚佳，係為個人之私利為上開
    犯行之犯罪動機、目的與手段，及犯後仍否認犯行，飾詞狡
    辯，態度不佳等一切情狀，量處有期徒刑 6月，如易科罰金
    ，以銀元300元即新臺幣900元折算一日，減為有期徒刑 3月
    ，如易科罰金，以銀元300元即新臺幣900元折算一日，以示
    懲儆。並敘明偽刻之「邱錦明」印章 1枚，及不動產買賣契
    約書上、偽造之「邱錦明」簽名 2枚、偽造之「邱錦明」印
    文4枚，均依刑法第219條規定宣告沒收。經核認事用法均無
    不合，量刑亦稱妥適。被告上訴意旨仍執陳詞矢口否認犯罪
    指摘原判決不當為無理由，應予駁回。另被告雖於本院審理
    中與告訴人乙○○達成和解，有本院和解筆錄在卷可稽，惟
    本院審認被告上開犯罪情狀及迄今仍矢口否認犯罪，認原審
    量刑為適當，不宜減輕其刑及諭知緩刑，附此敘明。
據上論斷，應依刑事訴訟法第368條，判決如主文。
本案經檢察官沈世箴到庭執行職務。
中    華    民    國    98    年    11    月    10    日
                  刑事第八庭審判長法  官  鄭文肅
                                  法  官  劉嶽承
                                  法  官  蔡光治
以上正本證明與原本無異。
如不服本判決，應於收受送達後十日內向本院提出上訴書狀，其
未敘述上訴之理由者並得於提起上訴後十日內向本院補提理由書
（均須按他造當事人之人數附繕本）「切勿逕送上級法院」。
                                  書記官  阮桂芳
中    華    民    國    98    年    11    月    10    日
附表一：
（一）偽刻之「邱錦明」印章壹枚。
（二）不動產買賣契約書上、偽造之「邱錦明」簽名貳枚、偽造
      之「邱錦明」印文肆枚。
附錄本案論罪科刑法條
中華民國刑法第216條
（行使偽造變造或登載不實之文書罪）
行使第 210 條至第 215 條之文書者，依偽造、變造文書或登載
不實事項或使登載不實事項之規定處斷。
中華民國刑法第210條
（偽造變造私文書罪）
偽造、變造私文書，足以生損害於公眾或他人者，處 5 年以下
有期徒刑。


司法院資訊處製作；財團法人民間司法改革基金會備份。
